【裁判字號】    98,交抗,586
【裁判日期】    980216
【裁判案由】    違反道路交通管理處罰條例
【裁判全文】
臺灣高等法院交通事件裁定             98年度交抗字第586號
抗  告  人
即受處分人  甲○○
上列抗告人因違反道路交通管理處罰條例案件，不服臺灣桃園地
方法院96年度交聲字第893號，中華民國97年12月31日所為裁定
（原處分案號：交通部公路總局新竹區監理所壢監裁字第裁53-Z
2A000326號違反道路交通管理事件裁決書），提起抗告，本院裁
定如下：
    主  文
抗告駁回。
    理  由
一、原處分意旨略以：依警察職權行使法第8條、警察實施臨檢
    作業規定第7條「實施臨檢應遵守之事項」（八）規定，當
    警員依客觀情狀判斷有攔檢施以酒精測試之必要時，汽車駕
    駛人自不得無故拒絕。本件員警巡邏時經過收費站票亭處執
    勤，發現受處分人繳費時臉色潮紅，攔下盤查時，亦聞有酒
    味，疑有飲酒，乃實施酒精濃度測試，測得濃度為0.32MG/L
    ，則員警攔停舉發於法有據。而本案使用之酒測機器已由經
    濟部標準檢驗局檢驗合格，係正常運作，無任何故障或產生
    誤差之情形，測得結果自得為舉發依據。本件受處分人所以
    進行重覆測試，係因人未依測試方法吹氣及漱口後測得數值
    較為正確等情所致，有證人即員警鄭朝棋、顏宗裕證言可稽
    ，而內政部警政署頒訂施行之「警察臨檢作業規定」、「取
    締酒後駕車程序」，雖規定執勤員警在操作酒精測定器測量
    前，應先告知並確認受測者已飲酒結束15分鐘以上或提供礦
    泉水給受測者漱口，然性質屬於作業性行政規則，為機關內
    部業務處理方式，乃規範員警如何進行取締，縱有違反，亦
    僅員警應否受行政內部懲處問題，況本件並無員警有何違反
    程序之證據。因認原處分機關依道路交通管理處罰條例第35
    條第1第1款、第24條第1項第2款、違反道路交通管理事件統
    一裁罰基準表之規定，裁處罰鍰新台幣19,500元，並吊扣駕
    駛執照12個月，施以道安講習，核無違誤，而駁回受處分人
    異議之聲明等語。
二、抗告意旨略以：執勤員警違反程序正義，未依酒醉駕車作業
    指導規則，測試前應先確定受測者已飲酒結束15分鐘以上，
    且未全程錄音、錄影，所得測試結果，不得為不利於受處分
    人之認定。另基於罪疑唯輕法則，受處分人第一、二次測值
    均未達0.28MG/L，員警遽為不利於受處分人之第三次測試，
    難認合法正確，並引用歷次所提出之主張及證據云云。
三、經查：據證人鄭朝棋所證：一開始並未給受處分人漱口（按
    即第一次施測），檢到第二次受處分人酒精值超過（按即第
    二次施測），才拿杯子讓他漱口，漱口完做的是最準的（按
    即第三次施測）；如果取到的酒測值超過，但未給予漱口者
    ，我們會把值取消，然後給予漱口，再吹一次；受處分人是
    從竹北上來的，從竹北交流道流量正常時到楊梅收費站約十
    幾分鐘，受處分人下車後，也未馬上做酒測，我們是看看他
    的證件，問問話，聞味道後才做酒測等語（見原審卷第19頁
    ）；核與受處分人自承：我要求進行第二次酒測，酒測後員
    警告知超過0.25MG/L，即進行漱口做第三次酒測等情相符（
    鑑原審卷第20頁）。則員警鑑於謹慎之故，在第二次測得受
    處分人酒測值超過法定標準（按即0.25MG/L）後，要求受處
    分人漱口並再次施測，顯已考量避免受處分人因口腔殘留酒
    精而造成不利於受處分人之酒測結果。衡之受處分人聲明異
    議答辯狀內亦提及員警當場有告知「給予十五分鐘之休息或
    喝水漱口，此十五分鐘是指汽車駕駛人步出餐廳後開始計算
    ，你從竹北上來到楊梅早已超過十五分鐘」（見原審卷第5
    頁），則員警取締程序亦符合受處分人所提出之取締酒後駕
    車程序作業規定三(三)所載確認受測者已飲酒結束15分鐘以上
    之規定（見原審卷第57頁）。又取締酒駕，現行法並未有必
    須錄音錄影之規定，是受處分人執此爭執，亦屬無稽。是原
    裁定以受處分人違規事實明確，駁回受處分人異議，核無違
    誤，本件抗告為無理由，應予駁回。
四、據上論結，應依道路交通案件處理辦法第26條，刑事訴訟
    法第412條，裁定如主文。
中    華    民    國    98    年    2     月    16    日
                  刑事第十九庭審判長法  官  黃金富
                                    法  官  吳  燦
                                    法  官  魏新國
以上正本證明與原本無異。
不得再抗告。
                                    書記官  邵淑津
中    華    民    國    98    年    2     月    17    日


司法院資訊處製作；財團法人民間司法改革基金會備份。
